【裁判字號】    98,台上,7402
【裁判日期】    981210
【裁判案由】    違反毒品危害防制條例
【裁判全文】
最高法院刑事判決            九十八年度台上字第七四０二號
上  訴  人  甲○○
選任辯護人  陳佳俊律師
上  訴  人  乙○○
選任辯護人  王銘助律師
上列上訴人等因違反毒品危害防制條例案件，不服台灣高等法院
台中分院中華民國九十八年九月二十九日第二審判決（九十八年
度上訴字第一０五二號，起訴案號：台灣台中地方法院檢察署九
十七年度偵字第二九三八一號，九十八年度偵字第三一五０、三
七二四號），提起上訴，本院判決如下：
    主  文
原判決關於甲○○販賣第二級毒品（即如原判決附表一編號一至
五及編號八所示）及乙○○部分撤銷，發回台灣高等法院台中分
院。
其他上訴駁回。
    理  由
一、撤銷部分：
本件原判決維持第一審關於論處上訴人甲○○如原判決附表一編
號一至五及八販賣第二級毒品罪刑（六罪，均累犯），及上訴人
乙○○販賣第二級毒品罪刑（四罪，均累犯）之判決，駁回其等
各該部分在第二審之上訴，固非無見。
惟查：（一）證據之證明力，雖由法官評價，然心證之形成，由
來於經嚴格證明之證據資料之推理作用，通常有賴數個互補性之
證據始足以形成確信心證，單憑一個證據則較難獲得正確之心證
。尤其具有對向性關係之單一證據，如毒品交易之買賣雙方，買
方或為獲邀減刑寬典，不免有作利己損人之不實供述之虞。此種
虛偽危險性較大之被告以外之人所為之陳述，為避免其嫁禍他人
，藉以發見實體之真實，除以具結、交互詰問、對質等方法，以
擔保其真實性外，自仍應認有補強證據以增強其陳述之憑信性，
始足為認定被告犯罪事實之依據。又數罪併罰案件，因其所涉及
之訴訟客體有數個以上，各個犯罪事實彼此互不相屬，故均須有
補強證據，不得籠統為同一之觀察。本件原判決認定甲○○自民
國九十七年九月初某日至同年十月二十三日止，乙○○自九十七
年十一月初某日至同年月二十五日止，分別販賣張忠良甲基安非
他命五次、四次等情，係以證人張忠良於警詢、偵查及第一審之
證述，通訊監察譯文、通聯調閱查詢單及張忠良尿液檢驗報告，
暨扣案林清華所有行動電話、ＳＩＭ卡為其論據。然上訴人等均
否認有販賣甲基安非他命予張忠良。而證人張忠良於原審時已翻
異前供稱係警察要其指證上訴人等販毒，否認有向上訴人等購買
甲基安非他命（見原審卷九十八年六月二十三日審判筆錄），則
張忠良之證述前後齟齬，難謂無瑕疵可指；張忠良九十七年十二
月二日採尿送驗報告雖呈甲基安非他命陽性反應，然與其所稱向
上訴人等購毒最後時間十月二十三日、十月初某日，均相距已遠
，能否資為向上訴人購毒犯行之依憑，亦值研酌；而通聯調閱查
詢單僅能證明有電話聯絡，扣案行動電話亦僅能證明上訴人等持
用該支行動電話聯絡。又依上揭通訊監察譯文（見警聲搜字第五
二八九號卷第四十三至四十七頁、第四十八至四十九頁）與原判
決附表一、二所認定事實之時間，並非一致，且雙方通話內容亦
無言及買賣毒品之種類、數量、價金等相關事項，似難單憑張忠
良於警詢、偵查中及第一審之所述採為認定上訴人犯罪之依據，
原審未進一步究明，並調查其他必要之證據，遽行認定上訴人等
有販賣予張忠良第二級毒品重罪，殊嫌速斷，自難昭折服。（二
）原判決附表一編號八事實認定甲○○接續將二小包重不詳之甲
基安非他命交付賴德廷，並向其收取價金新台幣（下同）六千元
，但其理由卻引賴德廷證詞說明：「當天跟阿貴說要六千元的安
非他命，但阿貴說他身上沒有錢，要伊先拿錢給他，結果伊在住
家附近拿六千元給他，但阿貴只拿三千元安非他命量給他，因為
這次他少給，故後來又拿一些安非他命給伊，並說其餘錢算是借
他的」（見原判決第十四頁第十九行以下）；另證人賴德廷於偵
查中證稱：「阿貴跟我說這包只值三千元，因為這次他少給我，
後來他又拿一包安非他命給我，那包不到千元價值，剩下的錢算
是借他。」（見偵字第二九三八一號卷第六十四頁）。如果均無
訛，則張忠良所交付六千元似非全屬甲○○販賣毒品的價金，上
訴人販賣所得似未超過四千元，原判決該項事實之認定，與理由
引用之證據，不相符合，已有事實與理由矛盾之違法，因攸關甲
○○販賣甲基安非他命所得之認定及應沒收金額多寡，原審未經
調查審認，遽行判決，亦有應於審判期日調查之證據，未予調查
之違法。以上，或係上訴意旨所指摘，或為本院得依職權調查之
事項，應認原判決關於附表一編號一至五、八及附表二編號一至
四部分有撤銷發回更審之原因。
二、駁回部分：
按刑事訴訟法第三百七十七條規定，上訴於第三審法院，非以判
決違背法令為理由，不得為之。是提起第三審上訴，應以原判決
違背法令為理由，係屬法定要件，如果上訴理由並未依據卷內訴
訟資料，具體指摘原判決有何違法，自應認其上訴為違背法律上
之程式，予以駁回。本件原判決綜合全部卷證資料，認甲○○有
附表一編號六、七所載之犯行，已詳敘所憑之證據與認定之理由
。就甲○○否認有販賣甲基安非他命二次予賴德廷之犯行，為不
足採信，亦依調查所得證據詳予指駁、說明。因認甲○○此部分
犯行明確，而維持第一審關於論處甲○○如原判決附表一編號六
、七販賣第二級毒品（均累犯，均處有期徒刑）二罪刑之判決，
駁回甲○○此部分在第二審之上訴。從形式上觀察，無足以影響
判決結果之違法情形存在。上訴意旨略稱：原判決附表一編號七
部分賴德廷是以抵銷二千元欠款方式給付價金，原審認定現場收
取價金二千元，證據未符。依通聯紀錄顯示，甲○○屢屢向證人
賴德廷借錢吃飯，豈有財力再購毒販賣，且本件亦查無任何毒品
及販毒工具，原判決僅依證人所證及不具補強證據之監聽譯文，
遽認定甲○○有販毒，理由亦屬不備云云。惟查：證據之取捨及
事實之認定，為事實審法院之職權，茍其判斷無違經驗法則或論
理法則，即不能任意指為違法。原判決依憑證人賴德廷於警詢、
偵查、第一審及原審中之一致證稱確有於附表一編號六、七時地
，分別以二千元價格向甲○○購買甲基安非他命施用，並不是拿
錢叫伊幫忙購買等語（見警卷Ｂ１第二十七至二十八頁、偵字第
二九三八一號卷第六十三頁、第一審卷第八八頁、原審卷第一三
二頁正、反面），甲○○於第一審詰問證人賴德廷時亦供稱：「
你打電話給我，都是拜託我幫你買」（見第一審卷第九十頁背面
），暨通聯調閱查詢單、與賴德廷所述購毒過程相吻合之九十七
年十月二十日、二十一日通聯譯文（見警聲搜字第五二八九卷第
六九、七六、七八頁、警卷Ｂ１卷第四十八頁）及卷內其他證據
調查之結果，綜合判斷，認甲○○基於營利意圖，有以價金二千
元販賣第二級毒品二次予賴德廷之犯行無訛。甲○○雖經常向賴
德廷借款使用，惟亦係以販毒價金抵償欠款，本件雖無任何毒品
及工具扣案，亦無從依此為甲○○有利之認定，而賴德廷給付價
金方式是現場交付或以欠款抵償，對於甲○○確有以二千元之價
金販賣毒品一節並不生影響。原判決已詳敘其取捨證據及認定事
實之心證理由，所為論斷無違經驗法則及論理法則，亦無所指判
決理由不備之違法情形存在。此外，上訴意旨，對於原判決究竟
如何違背法令，並非依卷內資料為具體指摘，仍執前詞，對於原
判決已經詳為論斷及說明之事項，再為事實之爭辯，並對原審採
證認事之職權行使，任意指摘，難謂已符合首揭法定上訴要件，
其上訴違背法律上之程式，應予駁回。
據上論結，應依刑事訴訟法第三百九十五條前段、第三百九十七
條、第四百零一條，判決如主文。
中    華    民    國  九十八  年   十二   月    十    日
                      最高法院刑事第十一庭
                          審判長法官  石  木  欽
                                法官  洪  佳  濱
                                法官  韓  金  秀
                                法官  段  景  榕
                                法官  周  煙  平
      本件正本證明與原本無異
                                      書  記  官
中    華    民    國  九十八  年   十二   月   十六   日
                                                      K


司法院資訊處製作；財團法人民間司法改革基金會備份。
